# 问陈奕蔚老师一个学习的问题

提问人：yemingzhu1980 时间：2010-12-28 15:36:33
最近我才登陆中国会计视野论坛，虽然以前也登陆过，但没有详细的看过陈老师的回复的问题，最近看了陈老师的回复的每一个问题，非常感叹陈老师的会计功力，对 很多问题回答的都很精辟，后来在网上搜了一下你的简历，知道您是注册会计师、注册税务师，我向问一下你考试的时候学习的方法是什么啊，一天学几个小时啊。

回答人：chenyiwei
实在是不敢当。
考试应该都是 10 年之前的事情了，从 2003 年以后就没有考过试（注协组织的对每年事务所自行组织后续教育的验收考试除外）。
在通过考试掌握了基本原理之后，接下来就是在实务中具体应用和领会了。我在事务所担任技术工作，所以经常会遇到千奇百怪的业务技术问题咨询，很多类似问题以前都处理过。通过在实务中具体运用准则的方式来学习提高是相当有效的途径。
另外还有一个执业理念的问题。现在的会计和审计准则是原则导向，那么针对原则导向的会计、审计准则，就必须要有与之相适应的执业理念和思维方式（个人感觉对于这一点，国内大部分会计人员和CPA是有欠缺的，可能根本没有意识到，还是局限于对条文字面意思的学习；而很遗憾，财政部也没有对此加以强调和引导）。原则导向的准则不是当作“字典”用的，而是职业判断和逻辑推理的基础和出发点，与原先我们熟悉的“字典型”规则导向准则相比，更强调对交易和事项的经济实质的把握和职业判断的应用，因此对会计人员和CPA的专业素质提出了更高的要求。
但是，谈到思维方式问题，还需要注意不同的领域需要不同的思维方式。例如一般的会计处理，由于以股东和潜在股权投资者作为最主要的财务信息使用者，而他们是企业剩余风险和报酬的最终承担者，更关心自己的财富情况，所以产生了“实质重于形式”的原则，当交易和事项的法律形式与经济实质不一致时，应当以经济实质作为会计处理的依据。但对于验资业务，鉴于“注册资本”、“实收资本”概念的法定性，应当是“法律形式优先”，基本上没有职业判断和“实质重于形式”的空间；在考虑税务问题时，也要对交易的法律形式予以充分尊重，对“实质重于形式”原则的运用是相当有限的。这是由不同领域的信息使用者及其信息需求不同导致的差异。
还有，我一直认为对经济法规的了解和理解是会计人员和CPA必备的一项基本功，尤其是对事务所内从事技术工作的人员更是如此。

提问人：ephemera 时间：2012-04-08 17:48:20
回复 chenyiwei 的帖子
陈老师：
您好，我入审计行业不久。看到您回答问题时都引经据典，我很佩服。在此，也冒昧地向您请教，你在回复中谈到“通过在实务中具体运用准则的方式来学习提高是相当有效的途径。”是否您的意思是，我将遇到的实务问题，努力去找到对应的准则规定（包括法律规定），然后一点点积累。是吗？ 谢谢您！

回答人：chenyiwei
还是要强调一点：不要把准则单纯作为字典用，要把它作为专业判断的依据和逻辑推理的起点来看待，才是正确的态度。

回答人：chenyiwei
并不是任何交易都可以找到有直接针对性的准则规定。所以需要分析交易的经济实质，化繁为简，根据经济实质确定该交易或事项需要用到哪些准则以及如何运用。通过逐步积累，应该会有很大提高的。